【裁判字號】    98,簡,24
【裁判日期】    980120
【裁判案由】    詐欺
【裁判全文】
臺灣臺中地方法院刑事判決                98年度簡字第24號
公  訴  人  臺灣臺中地方法院檢察署檢察官
被      告  甲○○
上列被告因詐欺取財案件，經檢察官提起公訴（97年度偵字
24321，本院原案號：97年度易字第5004號）及移送併案審理（
97年度偵第25070號），因被告自白犯罪，本院合議庭認宜由受
命法官逕以簡易判決處刑，判決如下：
    主  文
甲○○幫助共同意圖為自己不法之所有，以詐術使人將本人之物
交付，處有期徒刑貳月，如易科罰金，以新臺幣壹仟元折算壹日
。
    犯罪事實及理由
一、本案犯罪事實及證據，除證據加列「被告甲○○於本院準備
    程序時之自白」外，其餘均引用檢察官起訴書、移送併辦意
    旨書之記載（如後附件1、2）。
二、爰審酌被告擅自提供金融機構帳戶供他人非法使用，使犯罪
    難以查緝，等同助長犯罪，行為殊屬不當，及本件被害金額
    ，惟念及被告犯後尚能坦承犯行，態度尚稱良好等一切情狀
    ，量處如主文所示之刑，並諭知易科罰金之折算標準，以資
    懲儆。
三、依刑事訴訟法第449條第2項、第454條第2項，刑法第339條
    第1項、第30條第1項前段、第2項、第41條第1項前段、刑法
    施行法第1條之1，逕以簡易判決如主文所示之刑。
四、如不服本判決，應於收受送達後十日內向本院提出上訴書狀
    （應敘述具體理由並附繕本）。
中    華    民    國    98    年    1     月    20    日
                  刑事第十二庭  法  官  劉邦繡
以上正本證明與原本無異。
如不服本判決應於收受判決後10日內向本院提出上訴書狀，並應
敘述具體理由；其未敘述上訴理由者，應於上訴期間屆滿後20日
內向本院補提理由書（均須按他造當事人之人數附繕本）「切勿
逕送上級法院」。
                                書記官  何俞瑩
中    華    民    國    98    年    1     月    20    日
附錄論罪科刑法條中華民國刑法第339條（普通詐欺罪）意圖為
自己或第三人不法之所有，以詐術使人將本人或第三人之物交付
者，處5年以下有期徒刑、拘役或科或併科1千元以下罰金。
以前項方法得財產上不法之利益或使第三人得之者，亦同。
前二項之未遂犯罰之。
【附件1】臺灣臺中地方法院檢察署檢察官起訴書
                                     97年度偵字第24321號
    被      告  甲○○  男  23歲（民國○○年○月○日生）
                        住臺中市北屯區國校巷1之3號
                        國民身份證統一編號：Ｚ000000000號
上列被告因詐欺案件，業經偵查終結，認應該提起公訴，茲將犯
罪事實及證據並所犯法條分敘如下：
         犯罪事實
一、甲○○可預見將金融機構帳戶交由他人使用，可能幫助詐欺
    犯罪集團詐騙社會大眾匯款至該帳戶，成為所謂「人頭帳戶
    」，竟基於即使發生亦不違反本意之幫助故意，於97年5月
    初某日，將其向中華郵政股份有限公司臺中軍功郵局所申辦
    帳號第0000000號帳戶之存摺、金融卡、密碼等物，以快遞
    方式寄送至不詳地點，交付予真實姓名年籍不詳之詐欺集團
    成員使用。嗣上開詐欺集團成員取得甲○○上開帳戶後，即
    共同意圖為自己不法所有，基於詐欺得利之犯意聯絡，於同
    年月7日，撥打電話予袁寶珍，並佯稱係袁寶珍之友人，因
    有急用，央求袁寶珍以轉帳匯款方式借款，施用詐術致袁寶
    珍因而陷於錯誤，而於同年月7日14時14分許，以中華郵政
    公司自動櫃員機轉帳匯款新臺幣3萬元入上開甲○○之金融
    帳戶，使該詐欺集團成員取得隨時向金融機構提領該筆存款
    之債權，而得財產上之不法利益。其後該詐欺集團成員旋以
    金融卡，將上開款項提領殆盡。嗣經袁寶珍發覺受騙，報警
    處理而查獲。
二、案經臺中市警察局第五分局報告偵辦。
        證據並所犯法條
一、訊據被告甲○○固坦承有於上開時、地將上開金融帳戶存摺
    、金融卡、密碼交付予不詳年籍人士之事實，惟矢口否認涉
    有何上開幫助詐欺犯行，辯稱：「今年5月6號到10號，我要
    辦信用貸款，在報紙上看到廣告用電話連絡，我問信貸怎麼
    辦理，我說要申請3萬，對方說最少辦10萬，收1成服務費，
    叫我把郵局存摺、提款卡及密碼、身份證、健保卡放到新竹
    貨運的台中市○○○路那裡，註明美聯企業，等下會有人拿
    去給銀行審核，還說他們跟銀行高層有關係，他們去辦一定
    通過。」「我沒有去問。隔了一天對方打電話來說已經在辦
    了叫我再等一天。」云云。惟查，上開事實業據證人即被害
    人袁寶珍於警詢時陳述明確在卷，並有內政部警政署反詐騙
    諮詢專線紀錄表、被害人提出之中華郵政公司自動櫃員機儲
    戶交易明細表影本、桃園縣政府警察局中壢分局仁愛派出所
    受理詐騙帳戶通報警示簡便格式表影本、受理刑事案件報案
    三聯單影本、受理各類案件紀錄表影本、中華郵政股份有限
    公司台中郵局97年5月30日中管字第0972101144號函附甲○
    ○帳戶立帳申請書影本及交易詳情等各1紙在卷可稽。參以
    金融帳戶存摺、金融卡均係個人交易理財之重要物品，而利
    用人頭帳戶轉帳詐欺之案例，近年來報章新聞多所披露，復
    經政府多方宣導，一般民眾對此種利用人頭帳戶之犯案手法
    ，自應知悉而有所預見。況被告對於自稱辦理貸款之人並不
    熟識，自始並無其真實姓名及確實之身份、聯絡方式，其間
    毫無任何信賴基礎，乃竟將個人重要的金融帳戶存摺、提款
    卡及密碼等重要文件，委由快遞公司交給真實姓名年籍不詳
    之人，非惟與正常申辦貸款的手續有別，且其又如何確保該
    取得帳戶之人確實依約代為申辦貸款，及如何取回存摺、提
    款卡？再者，現今一般民眾向金融機構申辦貸款，多需提供
    在職證明、薪資扣繳憑單或其他財力證明資料，即可供作金
    融機構核准信用貸款或抵押貸款與否之擔保，衡情又豈有以
    交付存摺、提款卡及密碼作為金融機構同意貸款與否之判斷
    基礎之理？足徵被告上開所辯，顯與常情不符，不足採信，
    其罪嫌堪以認定。
二、被告甲○○以幫助詐欺之意思，參與詐欺得利犯罪構成要件
    以外之行為，為幫助犯，核其所為，均係犯刑法第30條第1
    項、第339條第2項之幫助詐欺得利罪嫌。
三、依刑事訴訟法第251條第1項提起公訴。
    此  致
臺灣臺中地方法院
中    華    民    國    97    年    11    月    27    日
                              檢察官  乙  ○  ○
本件正本證明與原本無異
中    華    民    國    97    年    12    月    9    日
                              書記官  李      丹
【附件2】臺灣臺中地方法院檢察署檢察官移送併辦意旨書
                                     97年度偵字第25070號
    被      告  甲○○  男  23歲（民國○○年○月○日生）
                        籍設臺中市北屯區北京裡22鄰國校巷
                        1之3號
                        現居臺中市○○區○○街119號
                        國民身份證統一編號：Ｚ000000000號
上列被告因詐欺案件，業經偵查終結，認應移送臺灣臺中地方法
院併案審理，茲敘述犯罪事實、證據並所犯法條及併辦理由如下
：
        犯罪事實
一、甲○○能預見其提供帳戶予不相識之人使用，可能幫助不詳
    之犯罪集團掩飾其自己犯罪所得財物，竟仍不違其等本意，
    而基於幫助他人違犯詐欺犯行之犯意，於民國97年5月間某
    日，在不詳之地點，將其在中華郵政股份有限公司臺中軍功
    郵局所開設之帳戶（帳號：00000000000000號）之存摺、提
    款卡及提款卡密碼等資料，轉交予姓名、年籍均不詳之詐騙
    集團成員，供作該犯罪集團成員為詐欺犯行時之帳戶，以此
    方式幫助該犯罪集團成員遂行詐欺犯行。嗣該犯罪集團於97
    年5月7日，以電話向陳貴玉佯稱係其2嫂，並須借款應急為
    由，使陳貴玉不疑有他，遂依該犯罪集團成員指示，將新臺
    幣（下同）5萬元匯入甲○○所申辦之上開帳戶內。
二、案經陳貴玉訴由臺灣板橋地方法院檢察署呈請臺灣高等法院
    檢察署核轉本署偵辦。
         證據並所犯法條及併辦理由
一、訊據被告甲○○雖坦承有於97年5月間某日，將中華郵政股
    份有限公司軍功郵局之帳戶存摺、提款卡及提款卡密碼交予
    真實姓名年籍不詳之成年男子，然矢口否認涉有此部分犯行
    ，辯稱：其係被騙要做貸款之用云云。惟查：
（一）被告甲○○所涉之上開犯罪事實，業據被害人陳貴玉於臺
      灣板橋地方法院檢察署檢察官偵訊時指訴綦詳，並有被害
      人陳貴玉之匯款執據、被告甲○○之中華郵政股份有限公
      司臺中軍功郵局之開戶基本資料、客戶歷史交易明細等在
      卷可稽。則被害人陳貴玉於97年5月7日遭詐騙集團詐騙，
      並將5萬元匯款入被告甲○○所申設之上開金融帳戶等情
      ，堪已認定。
（二）另查：被告甲○○雖辯稱其係將該等帳戶資料交予他人辦
      理貸款使用云云，然於偵訊中，質之被告所稱：「（問：
      當時如何知悉對方可辦貸款?）看報紙。」、「（問：當
      時貸款額度、利率、貸款銀行?）額度10萬元，沒有約定
      利率，只是要抽1成，貸款銀行為大眾銀行。」、「（問
      ：如何約定交付貸款?）他會將所貸得之款項，連同我交
      付之存一同寄回來給我。」、「（問：之前有無以此方式
      辦理過貸款?）沒有。」、「（問：對方之真實姓名、年
      籍?）我只知道姓陳。」、「（問：為何不去銀行辦理貸
      款?）因為沒有貸款的經驗，我不知黎可以這樣辦。」等
      語。則衡之一般社會常情，凡申請貸款者，其申辦過程，
      豈有不至一般金融機構申辦，而僅依靠一名連真實姓名年
      籍均不知悉之陌生人為之；又縱如被告甲○○所述，其交
      付前開金融帳戶存簿，確係為委託他人辦理貸款，則何須
      連同提款卡及密碼一同交付，是被告甲○○所辯該帳戶係
      委託他人辦理貸款之用等語，洵不足採。且衡諸金融機構
      帳戶存款之提領，必以擁有該帳戶存摺及印鑑，或以該帳
      戶之提款卡配合鍵入正確密碼使用為前提，而他人遺失或
      來路不明之帳戶，隨時可能因失主掛失而無法使用、領款
      ，甚至因他人持有補發之存摺、提款卡，即可領走該帳戶
      內之款項，詐欺集團為謀確實領取詐得之款項，豈有使用
      此種訛詐他人所得帳戶之可能？且一般人如發現帳戶存摺
      及提款卡遭人詐騙，理當立即掛失，以保障個人權益。然
      被告雖辯稱遺失云云，卻未曾掛失，實與常情有背，顯係
      卸責之詞。被告犯嫌，應堪認定。
二、核被告所為，係犯刑法第30條、第339條第1項之幫助詐欺取
    財罪嫌。
三、被告前曾因詐欺案件，業經本署檢察官以97年度偵字第2432
    1提起公訴，現由臺灣臺中地方法院審理中，有起訴書及本
    署全國刑案資料查註紀錄表在卷足憑。本件被告所涉罪嫌，
    與該案件之犯罪事實相同，為同一案件（同一帳戶），爰移
    送併案審理。
    此    致
臺灣臺中地方法院
中    華    民    國    97    年    12    月    16    日
                            檢  察  官   詹常輝


司法院資訊處製作；財團法人民間司法改革基金會備份。
